臺灣高等法院刑事判決
111年度原上訴字第198號
上  訴  人  臺灣桃園地方檢察署檢察官
上  訴  人  
即  被  告  曾家祺



選任辯護人  梁雨安律師（法律扶助律師）
上列上訴人等因被告違反毒品危害防制條例等案件，不服臺灣桃
園地方法院110年度原訴字第132號，中華民國111年7月29日第一
審判決（起訴案號：臺灣桃園地方檢察署110年度偵字第27649、
28262號），提起上訴，本院判決如下：
    主      文
原判決關於有罪之刑部分撤銷。
前項撤銷部分，處有期徒刑參月。
其他上訴（即原判決關於無罪部分）駁回。
    事實及理由
壹、查本案係在刑事訴訟法第348條於民國110年6月18日修正施
    行後，始於111年10月4日因上訴而繫屬本院（見本院卷第3
    頁原審法院函上本院收文章），自應適用修正後之現行刑事
    訴訟法第348條規定判斷上訴範圍（最高法院刑事大法庭110
    年度台上大字第5375號裁定意旨參照）。觀諸上訴人即被告
    曾家祺（下稱被告）上訴書狀所載及本院審判中所述，已明
    示僅就原判決關於有罪（即起訴書犯罪事實一㈠）部分之刑
    一部提起上訴，則依現行刑事訴訟法第348條第1項、第3項
    規定及其修法理由，本院對原判決關於有罪部分之審理範圍
    自僅及於刑一部，被告未表明上訴之犯罪事實、所犯法條等
    其餘部分，則不屬本院審判範圍，並逕引用第一審判決書所
    記載之事實、證據及理由（如附件關於有罪部分）。
貳、另檢察官就原判決關於無罪（即起訴書犯罪事實一㈡）部分
    提起上訴，此部分經本院審理結果，認第一審以不能證明被
    告犯檢察官所訴毒品危害防制條例第4條第2項之販賣第二級
    毒品罪，而諭知被告無罪，核無不當，應予維持，並引用第
    一審判決書所記載之理由（如附件關於無罪部分）。
參、駁回上訴（即原判決關於無罪部分）之理由
一、檢察官上訴意旨略以：證人郭清山於警詢及偵查證述與被告
    本次交易毒品之時間、地點、種類、數量、價格，均互核一
    致，並有現場蒐證照片在卷可佐，是證人郭清山上開證述，
    洵屬有據。參以證人郭清山於偵訊時證稱與被告認識，並無
    仇恨怨隙等情，是其於警詢及偵訊之證述應可採信。又原審
    審理中證人郭清山亦明確表示確實有與被告碰面，並有毒品
    交易，碰面後確實有拿到甲基安非他命。而人之記憶能力有
    其極限，本難以期待郭清山就距今多年前之事實完全清晰記
    憶或為完全無瑕疵之證述，故證人郭清山雖於原審審理時對
    於交易細節之陳述有不復記憶、不明確，惟原審逕憑此遽認
    其證詞憑信性有疑，實與一般論理及經驗法則相違。又觀諸
    本次LINE對話紀錄，雖僅有「朋友要處理」、「我們在南興
    」等語，並未提及交易毒品之種類、數量、價格或暗語，然
    2人僅即時確認對方所在位置，隨即碰面，可知被告與郭清
    山間就彼此通話內容存有一定默契，衡情若2人為有往來之
    朋友，應會於通話中敘明見面之目的，而非即時確認雙方所
    在位置之通話，而無其他內容，顯然僅是為求短時間見面所
    致。又販賣毒品之行為向來峻罰，販毒者為防免遭監聽查緝
    ，以電話聯繫時，基於雙方默契，免去代號、暗語，僅以相
    約見面，且不敘及交易細節，即於碰面時進行交易，本不違
    背常情。故參酌證人郭清山之陳述及其他卷內證據為綜合判
    斷，此類對話紀錄及照片仍得作為補強證據，故原審以證人
    郭清山於原審審理時未能立即明確證述，以及LINE對話紀錄
    內容不明確，且無其他補強證據，遽認無從推論被告本次之
    犯行，顯然違反經驗法則，並與客觀事證不符，容有未洽等
    語。
二、不能證明被告有被訴販賣第二級毒品犯行之說明：
　㈠按施用毒品者所稱向他人購買毒品之供述，須無瑕疵可指，
    並有其他補強證據佐證，以擔保其供述之真實性；所謂補強
    證據，係指該毒品購買者之供述外其他足以證明指述犯罪事
    實確具有相當程度真實性之證據，且所補強者，固非以事實
    之全部為必要，然仍須與施用毒品者關於相關毒品交易供述
    具有相當程度之關聯性，使一般人無合理懷疑，而得確信其
    供述為真實，始為相當（最高法院100年度台上字第422號判
    決意旨參照）。又毒販間之毒品交易，為減少被查緝風險，
    固多於隱密下進行，於利用通訊聯絡時，亦慣常以買賣雙方
    得以知悉之術語、晦暗不明之用語或彼此已有默契之含混語
    意，以替代毒品交易之重要訊息，甚至雙方事前已有約定或
    默契，只需約定見面，即足以表徵係進行毒品交易，鮮有明
    白直接以毒品之名稱或相近之用語稱之者；此種毒品交易之
    方式，雖可認為無違社會大眾之一般認知，惟毒品危害防制
    條例所稱毒品，依其成癮性、濫用性及對社會危害性分為四
    級，並於第4條第1項至第4項就販賣第一級、第二級、第三
    級、第四級毒品罪，定其處罰規定；因此，以毒販間之通話
    作為購毒者所指證販毒者犯罪事實之補強證據，仍必須渠等
    之對話內容，依社會通念已足以辨別明白其所交易毒品之種
    類，始足與焉，否則對於語意隱晦不明之對話，即令指證者
    證述其對話內容之含意即係交易某種類之毒品，除非被指為
    販毒之被告坦認，或依被告之品格證據可供為證明其具犯罪
    之同一性，或司法警察依據通訊結果即時啟動調查因而破獲
    客觀上有可認為販賣該類毒品之跡證者外，因仍屬指證者單
    方之陳述本身，自尚須其所述交易該類毒品犯罪事實之補強
    證據（最高法院104年度台上字第3435號、109年度台上字第
    2561號、109年度台上字第3087號判決意旨參照）。
　㈡原審衡酌卷內事證，認定：證人郭清山固於警詢及偵查中指
    證其有於109年7月22日，在桃園市大溪區仁和路2段190巷與
    仁和路548巷口雜貨店前，向被告以新臺幣（下同）2,000元
    購買甲基安非他命1公克等語，惟此節為被告所否認，且證
    人郭清山於原審審理時改稱：109年7月22日我有去桃園市大
    溪區仁和路2段190巷雜貨店的門口，那時候我記得是還被告
    修車費1,800多元，因為被告摩托車被我弄壞掉，在雜貨店
    前沒有交易毒品；當天上午我跟被告合資購買毒品，我們一
    起去跟上游買，他載我過去南興大廟那邊，藥頭再過來找我
    們，我跟被告各出2,000元，總共買4,000元2公克，一人1公
    克，藥頭給我們2包等語（見原審卷第185至186、191至194
    頁），則證人郭清山就其有無於上開時、地，向被告購買甲
    基安非他命並完成交易等重要事實，前後證述不一，已有瑕
    疵，而證人郭清山於警詢、偵查中就其有向被告購買甲基安
    非他命之證述雖屬一致，然其既係向被告購買毒品之人，仍
    應有補強證據加以擔保；觀諸被告與郭清山之LINE對話紀錄
    ，郭清山僅稱：「朋友要處理」、「我們在南興了」等語，
    至多僅係郭清山與被告相約見面之對話，並無任何依社會通
    念足以辨明交易毒品品項、數量及價金之資訊或暗語，是以
    被告與郭清山見面後從事何事，是否有進行毒品交易，均無
    從自上開對話內容中得知；再者，被告在與郭清山之臉書對
    話紀錄中，固曾提及：「還是你們在那不要動就好了」、「
    我去拿回來」、「你按看看是不是實心的」、「你們真是的
    ，錢要少給阿又要東西又要吃又要插又要凹」等語，然依對
    話截圖，無法確認對話時間係在109年7月22日或之前，亦難
    排除被告上開對話係針對其於109年7月21日轉讓予郭清山之
    甲基安非他命；又被告另於109年7月22日下午1時9分向郭清
    山表示：「對不對用起來耐久吧因為他是實心的厚重的，試
    過了還會說我亂來嗎」等語，然證人郭清山於原審審理時證
    稱其有與被告合資向藥頭購買甲基安非他命，業如前述，並
    證稱被告傳這段話應該是拿完毒品傳的等語，則被告上開對
    話內容，亦不足以作為證人郭清山指證被告有於上開時、地
    販賣第二級毒品之補強證據（見原判決第5至6頁），並以證
    人郭清山上開證詞非無瑕疵所指，復無其他補強證據足以擔
    保該證詞之真實性，而就被告被訴販賣第二級毒品部分為無
    罪之諭知，核其所認並無違誤。
　㈢檢察官固執前詞提起上訴，然證人郭清山於警詢及偵查中之
    證述雖屬一致，惟對照其嗣於原審審理中之證述，可知其前
    後所述就2人間有無交易甲基安非他命之重要事實顯有扞格
    ，甚至是完全相反之陳述，且比較郭清山於警詢（109年7月
    24日）、偵查（110年8月16日）及原審審理（111年5月26日
    ）中證述之時間，相隔超過一年之前兩者證述內容一致，而
    嗣後相隔僅約9個月之證述竟轉為完全相反，其間轉折尚難
    僅憑「不復記憶」而為解釋，堪認郭清山上開不利於被告之
    證詞憑信性確有明顯瑕疵。復觀諸被告與郭清山前開LINE對
    話紀錄，內容甚為簡短而僅屬相約見面之對話，且無從辨明
    交易毒品之品項、數量及價金等資訊，揆諸前揭實務見解，
    自不足以作為補強證據；又依一般經驗法則，縱未涉及不法
    ，朋友間亦有可能就彼此得以意會之事，在通訊軟體上以簡
    略方式對話，故尚難以此逕謂相關對話涉及販毒等不法情事
    。再者，卷附臉書訊息對話截圖不足以作為補強證據乙節，
    業經原判決論述如前；另檢察官上訴指稱卷附現場蒐證照片
    可供佐證，惟觀諸此等照片所示（見偵27649卷第121、125
    至127頁），至多僅能證明被告與郭清山有於109年7月22日
    約中午時，在桃園市大溪區仁和路2段190巷與仁和路548巷
    口雜貨店前見面之情，但因畫面視角及清晰度所限，2人於
    該時、地究從事何具體行為，尚難得知，自亦不足佐證被告
    有販賣第二級毒品之犯罪事實。從而，檢察官上訴意旨所述
    情詞，本院均難憑採。　　
三、綜上所述，原判決基於無罪推定原則，就被告被訴販賣第二
    級毒品部分為無罪之諭知，於法核無不合；檢察官所提上訴
    為無理由，應予駁回。
肆、撤銷原判決（關於有罪之刑部分）之理由
一、原審認定被告此部分所為，係犯藥事法第83條第1項之轉讓
    禁藥罪，合先敘明。
二、關於刑之加重：
　　起訴意旨雖認被告於本案構成累犯（見起訴書所載其被論罪
    科刑及執行完畢情形暨所援引之資料），惟檢察官既未就其
    有何特別惡性或對刑罰反應力薄弱之情形等應加重其刑之事
    項，具體指出證明之方法，爰不依累犯規定加重其刑（最高
    法院刑事大法庭110年度台上大字第5660號裁定意旨參照）
    。
三、關於刑之減輕：
　㈠按行為人轉讓同屬禁藥之第二級毒品甲基安非他命（未達法
    定應加重其刑之一定數量）予成年人（非孕婦），依重法優
    於輕法之原則，擇較重之藥事法第83條第1項轉讓禁藥罪論
    處，如行為人符合毒品危害防制條例第17條第2項規定之要
    件，仍應適用該條項規定減輕其刑；本於同一法理，依法規
    競合之例，雖應擇較重之藥事法第83條第1項轉讓禁藥罪論
    處，倘被告符合同條例第17條第1項規定之要件，亦應適用
    該條項規定減輕或免除其刑，始符平等原則（最高法院刑事
    大法庭109年度台上大字第4243號裁定意旨、同院110年度台
    上字第552號判決意旨參照）。是本件被告轉讓禁藥即第二
    級毒品部分，雖應論以轉讓禁藥罪，惟揆諸前揭見解，非無
    適用毒品危害防制條例第17條第1項、第2項規定之餘地。
　㈡查被告於偵查、原審及本院審判中均自白此部分犯行，自應
    依毒品危害防制條例第17條第2項規定減輕其刑。
  ㈢被告供稱其毒品來源係綽號「路哥」之張○文（真實姓名年籍
    詳卷），而張○文之毒品來源係綽號「三姊」或「二姊」之
    廖○梅（真實姓名年籍詳卷）等語（見偵27649卷第19至37頁
    ），雖經原審函詢結果，並未因被告供出毒品來源而查獲其
    他正犯或共犯，有桃園市政府警察局八德分局111年3月22日
    函、臺灣桃園地方檢察署111年5月18日函在卷可稽（見原審
    卷第85頁、第117頁）；然經本院再次函詢，桃園市政府警
    察局八德分局函復以：該分局已將張○文、廖○梅於109年7月
    21日下午1時30分許，販賣甲基安非他命與被告之犯行，移
    請臺灣桃園地方檢察署偵辦中，且此案係因被告供稱向張○
    文、廖○梅購得毒品，乃據以偵辦等語，有該分局111年11月
    5日德警分刑字第1110042463號函暨所附該分局刑事案件報
    告書在卷可稽（見本院卷第95至101頁），又張○文、廖○梅
    上開被移送案件之犯罪時間，係在本案被告轉讓甲基安非他
    命之前，足見被告有供出毒品來源因而查獲其他正犯或共犯
    之情形，爰依毒品危害防制條例第17條第1項規定減輕其刑
    （審諸被告之犯罪情節，對其減刑即為已足，尚無免除其刑
    之必要），並與前述偵、審自白之減輕其刑事由，依法予以
    遞減及先依較少之數減輕之。
　㈣本件被告所犯轉讓禁藥罪，未見有何特殊原因與環境而為之
    ，且經依前述2項事由遞減其刑後，法定刑業已降低，是依
    被告之犯罪情狀，尚難認有何縱科以最低度刑猶嫌過重之顯
    可憫恕或情輕法重情形，而無從再依刑法第59條規定酌減其
    刑。　　
四、原審就此部分所處之刑，固非無見，然原判決既未及審酌被
    告有毒品危害防制條例第17條第1項規定之減輕其刑事由，
    即有未洽。被告上訴意旨略以：伊犯後坦承犯行，態度良好
    ，歷此偵、審程序之教訓，已知警惕，當無再犯之虞，且伊
    犯罪情節輕微，主觀惡性非重，故原審量刑過重，請求從輕
    量刑等語，雖未指摘上情，惟原判決既有該未洽之處，本院
    仍應將原判決關於有罪之刑部分予以撤銷改判。
五、爰就上開撤銷部分，以行為人之責任為基礎，審酌被告無視
    政府對毒品之禁令及對藥物之管理，明知甲基安非他命為經
    管制之第二級毒品及禁藥，仍恣意為本案轉讓甲基安非他命
    之犯行，助長毒品氾濫，且戕害他人身心健康及社會秩序，
    實應予非難；惟念及被告犯後能坦承犯行，態度尚佳，兼衡
    其犯罪動機、目的、手段、轉讓甲基安非他命之數量、所生
    危害之程度、前科素行（見卷附本院被告前案紀錄表，含起
    訴書所載其被論罪科刑及執行完畢之前案紀錄），暨被告自
    述之智識程度、生活、家庭及經濟狀況（見本院卷第115頁
    ）等一切情狀，量處如主文第2項所示之刑（該刑度於本案
    確定後，得向執行檢察官聲請易服社會勞動）。
據上論斷，應依刑事訴訟法第368條、第369條第1項前段、第364
條、第299條第1項前段、第373條，判決如主文。
本案經檢察官周欣蓓提起公訴，檢察官黃翎樵提起上訴，檢察官
葉建成到庭執行職務。
中　　華　　民　　國　　111 　年　　11　　月　　15　　日
                  刑事第四庭    審判長法  官  林柏泓
　　　　　　　　　　　　　　          法  官  錢衍蓁
　　　　　　　　　　　　　            法  官  吳元曜
以上正本證明與原本無異。
如不服本判決，應於收受送達後20日內向本院提出上訴書狀，其
未敘述上訴之理由者並得於提起上訴後20日內向本院補提理由書
（均須按他造當事人之人數附繕本）「切勿逕送上級法院」。
但檢察官對本判決維持原判決關於無罪部分提起上訴，須受刑事
妥速審判法第9條限制。
刑事妥速審判法第9條：
除前條情形外，第二審法院維持第一審所為無罪判決，提起上訴
之理由，以下列事項為限：
一、判決所適用之法令牴觸憲法。
二、判決違背司法院解釋。
三、判決違背判例。
刑事訴訟法第 377 條至第 379 條、第 393 條第 1 款之規定，
於前項案件之審理，不適用之。
                                      書記官  黃亮潔
中　　華　　民　　國　　111 　年　　11　　月　　16　　日
附錄本案論罪科刑法條：
藥事法第83條
明知為偽藥或禁藥，而販賣、供應、調劑、運送、寄藏、牙保、
轉讓或意圖販賣而陳列者，處7年以下有期徒刑，得併科新臺幣5
千萬元以下罰金。
犯前項之罪，因而致人於死者，處7年以上有期徒刑，得併科新
臺幣1億元以下罰金；致重傷者，處3年以上12年以下有期徒刑，
得併科新臺幣7千5百萬元以下罰金。
因過失犯第1項之罪者，處2年以下有期徒刑、拘役或科新臺幣5
百萬元以下罰金。
第1項之未遂犯罰之。
附件：臺灣桃園地方法院110年度原訴字第132號刑事判決
臺灣桃園地方法院刑事判決            110年度原訴字第132號
公　訴　人　臺灣桃園地方檢察署檢察官 
被　　　告　曾家祺　男　(民國00年0月0日生)
　　　　　　　　　　身分證統一編號：Z000000000號
　　　　　　　　　　住○○市○○區○○路00號
　　　　　　　　　　居桃園市○○區○○路0段00巷00弄0號
選任辯護人　梁雨安律師（法扶律師）
上列被告因違反毒品危害防制條例等案件，經檢察官提起公訴（
110年度偵字第27649號、第28262號），本院判決如下：
    主  文
曾家祺犯轉讓禁藥罪，處有期徒刑肆月。 
其餘被訴部分無罪。 
    事  實
一、曾家祺明知甲基安非他命係毒品危害防制條例列管之第二級
    毒品，亦為藥事法所規定之禁藥，依法不得轉讓，竟基於轉
    讓禁藥即甲基安非他命之犯意，於民國109年7月21日下午3
    時許，在郭清山位於桃園市○○區○○路0段000巷00弄00號住處
    ，無償轉讓含袋毛重約1公克之甲基安非他命1包予郭清山。
二、案經桃園市政府警察局八德分局報告臺灣桃園地方檢察署檢
    察官偵查起訴。
    理  由
壹、有罪部分：
一、證據能力：
    本判決所引用供述證據之證據能力，被告曾家祺、辯護人均
    同意作為證據，本院審酌各項證據作成時之情況，並無違法
    取證及證明力明顯過低之瑕疵，認為以之作為證據應屬適當
    ，依刑事訴訟法第159條之5第1項規定，均有證據能力。至
    於本判決所引用之非供述證據部分，與本案均有關連性，亦
    無證據證明係實施刑事訴訟程序之公務員以不法方式所取得
    ，依刑事訴訟法第158條之4反面解釋，亦具證據能力。
二、上揭犯罪事實，業據被告於警詢、偵查、本院審理中坦承不
    諱（見110年度偵字第27649號第23至24頁、第225頁、本院
    卷第75頁、第211頁），核與證人郭清山於偵查、本院審理
    中證述之情節大致相符（見110年度偵字第27649號第268頁
    反面、本院卷第190至191頁），並有證人郭清山之台灣檢驗
    科技股份有限公司濫用藥物檢驗報告在卷可稽（見110年度
    偵字第27649號第99頁），足認被告上開任意性自白與事實
    相符，堪予採憑。從而，本件事證明確，被告犯行，洵堪認
    定，應依法論科。
三、論罪科刑之理由： 
㈠、甲基安非他命雖係第二級毒品，但亦屬藥事法所稱之禁藥，
    而明知為禁藥而轉讓者，藥事法第83條第1項定有處罰明文
    。故行為人明知為禁藥即甲基安非他命而轉讓予他人者，其
    轉讓行為同時該當於毒品危害防制條例第8條第2項之轉讓第
    二級毒品罪及藥事法第83條第1項之轉讓禁藥罪，屬法條競
    合，而藥事法第83條第1項轉讓禁藥罪之法定本刑，較毒品
    危害防制條例第8條第2項轉讓第二級毒品罪之法定本刑為重
    ，且本案並無毒品危害防制條例第8條第6項、第9條加重其
    刑至二分之一之特別規定之適用，是依法條競合「重法優於
    輕法」之法理，應優先適用藥事法第83條第1項規定論處。
㈡、核被告所為，係犯藥事法第83條第1項之轉讓禁藥罪。其轉讓
    前持有甲基安非他命之低度行為，為轉讓之高度行為所吸收
    ，不另論罪。
㈢、公訴意旨固認被告本件犯行應論以累犯，惟除提出被告前案
    紀錄表外，並未具體說明被告有何特別惡性或對刑罰反應力
    薄弱之情形，參以最高法院刑事大法庭110年度台上大字第5
    660號裁定意旨，應認檢察官未就被告應依累犯加重其刑之
    事項具體指出證明方法，本院無從審認，故不依累犯規定加
    重其刑。
㈣、減輕事由：
  1.按行為人轉讓同屬禁藥之第二級毒品甲基安非他命（未達法
    定應加重其刑之一定數量）予成年人（非孕婦），依重法優
    於輕法之原則，擇較重之藥事法第83條第1項轉讓禁藥罪論
    處，如行為人於偵查及歷次審判中均自白，仍應適用毒品危
    害防制條例第17條第2項規定減輕其刑（最高法院刑事大法
    庭109年度台上大字第4243號裁定意旨參照）。被告於偵查
    及本院審理中均自白犯行，應依毒品危害防制條例第17條第
    2項規定減輕其刑。
  2.被告雖供稱其毒品來源係向「路哥」購得云云，惟本案並未
    因被告供出毒品來源而查獲其他正犯或共犯，有桃園市政府
    警察局八德分局111年3月22日函文、臺灣桃園地方檢察署11
    1年5月18日函文在卷可稽（見本院卷第85頁、第117頁），
    自無從依毒品危害防制條例第17條第1項規定減輕或免除其
    刑。
㈤、爰審酌被告明知毒品對人體身心健康之危害性，無視國家杜
    絕毒品犯罪之禁令，轉讓毒品予他人，助長施用毒品之氾濫
    ，所為實屬不該，惟念其犯後坦承犯行，尚見悔意，兼衡其
    犯罪動機、目的、手段、素行、轉讓毒品之數量、警詢中自
    承國中肄業之智識程度、家庭經濟狀況貧寒等一切情狀，量
    處如主文所示之刑。　
四、沒收部分：
　　扣案之VIVO廠牌搭配門號0000000000號行動電話1支，因無
    證據證明與本案有關，不予宣告沒收。　
貳、無罪部分：
一、公訴意旨另以：被告明知甲基安非他命係毒品危害防制條例
    列管之第二級毒品，依法不得販賣，竟基於販賣第二級毒品
    以牟利之犯意，於109年7月22日上午11時42分許，郭清山先
    以手機通訊軟體LINE訊息通知被告稱「我們在南興了」，被
    告復前往桃園市大溪區仁和路2段190巷與仁和路548巷口雜
    貨店前，以新臺幣（下同）2,000元之價格販賣毛重約1公克
    之甲基安非他命1包予郭清山1次。因認被告就此部分涉犯毒
    品危害防制條例第4條第2項之販賣第二級毒品罪嫌。
二、按犯罪事實應依證據認定之，無證據不得認定犯罪事實；不
    能證明被告犯罪者，應諭知無罪之判決，刑事訴訟法第154
    條第2項、第301條第1項分別定有明文。又刑事訴訟法第161
    條第1項規定：檢察官就被告犯罪事實，應負舉證責任，並
    指出證明之方法。因此，檢察官對於起訴之犯罪事實，應負
    提出證據及說服之實質舉證責任。倘其所提出之證據，不足
    為被告有罪之積極證明，或其指出證明之方法，無從說服法
    院以形成被告有罪之心證，基於無罪推定之原則，自應為被
    告無罪判決之諭知。又認定犯罪事實應依證據，為刑事訴訟
    法所明定，故被告否認犯罪事實所持之辯解，縱屬不能成立
    ，仍非有積極證據足以證明其犯罪行為，不能遽為有罪之認
    定。購毒者所稱向某人買受毒品之指證，不得作為該人有罪
    判決之唯一證據，仍須調查其他必要之證據，以察其是否與
    事實相符。良以犯毒品危害防制條例第4條至第8條、第10條
    或第11條之罪者，依同條例第17條第1項規定供出毒品來源
    ，因而查獲其他正犯或共犯者，減輕或免除其刑。其憑信性
    於通常一般人已有所懷疑，縱自形式上觀察，並無瑕疵，其
    真實性仍有待其他必要證據加以補強。而所謂必要之補強證
    據，固不以證明販賣毒品犯罪構成要件之全部事實為必要，
    但以與購毒者之指證具有相當之關聯性，經與購毒者之指證
    綜合判斷，已達於通常一般人均不致有所懷疑而得確信者，
    始足當之。
三、本件公訴意旨認被告涉犯此部分販賣第二級毒品罪嫌，無非
    係以被告供述、證人郭清山、林怡君之證述、被告與證人郭
    清山之LINE、臉書訊息對話截圖、甲基安非他命照片、車號
    000-0000號重型機車及車號0000-00號自用小客車之車輛詳
    細資料報表、道路監視器影像翻拍畫面等為其主要論據。
四、訊據被告堅決否認有何販賣第二級毒品予郭清山之犯行，辯
    稱：我當天跟郭清山在雜貨店前見面，是去拿我前妻吳淑芬
    的機車修理費300 元，我沒有販賣甲基安非他命等語；辯護
    人則為其辯護以：證人郭清山已證稱被告並無販賣毒品，而
    係合資購買毒品等語。經查：
㈠、證人郭清山於109年7月22日上午11時42分許，以通訊軟體LIN
    E向被告表示「朋友要處理」、「我們在南興了」等語，之
    後被告與證人郭清山有在桃園市大溪區仁和路2段190巷與仁
    和路548巷口雜貨店前見面等情，業據被告供陳在卷（見本
    院卷第75頁），核與證人郭清山之證述大致相符（見110年
    度偵字第27649號第73頁），並有被告與證人郭清山之LINE
    對話紀錄、監視器畫面翻拍照片在卷可稽（見110年度偵字
    第27649號第107頁、第125至127頁），此部分事實，堪以認
    定。
㈡、證人郭清山固於警詢中證稱：109年7月22日約12時許，前往
    桃園市大溪區仁和路2段190巷與仁和路2段548巷口雜貨店前
    ，當時我人原本就在附近，快到上述地點後LINE給曾家祺，
    說我們到南興了，於是曾家祺騎一台黑色機車來雜貨店，我
    用2,000元向曾家祺購買安非他命1公克等語（見110年度偵
    字第27649號第73頁）；於偵查中證稱：109年7月22日我跟
    曾家祺約在大溪區仁和路2段190巷那邊，當時是要交易毒品
    ，這次跟他買2,000元的毒品等語（見110年度偵字第27649
    號第268頁正面），其指證有於109年7月22日在桃園市大溪
    區仁和路2段190巷與仁和路548巷口雜貨店前，向被告購買2
    ,000元甲基安非他命，而此節既為被告所否認，揆諸前揭說
    明，仍需有其他補強證據佐證證人郭清山所述為真。
㈢、惟證人郭清山於本院審理時改稱：109年7月22日我有去桃園
    市大溪區仁和路2段190巷雜貨店的門口，那時候我記得是還
    被告修車費1,800多元，因為被告摩托車被我弄壞掉，在雜
    貨店前沒有交易毒品；當天上午我跟被告合資購買毒品，我
    們一起去跟上游買，他載我過去南興大廟那邊，藥頭再過來
    找我們，我跟被告各出2,000元，總共買4,000元2公克，一
    人1公克，藥頭給我們2包等語（見本院卷第185至186頁、第
    191至194頁），證人郭清山就其於109年7月22日有無在上開
    雜貨店前向被告購買甲基安非他命並完成交易等重要事實，
    前後證述不一，已有瑕疵，而證人郭清山於警詢、偵查中就
    其有向被告購買甲基安非他命之證述雖屬一致，然證人郭清
    山既係向被告購買毒品之人，仍應有補強證據加以擔保，自
    難僅憑其單一證述，即遽為被告有罪之認定。
㈣、再觀諸被告與證人郭清山之LINE對話紀錄，證人郭清山僅稱
    「朋友要處理」、「我們在南興了」等語（見110年度偵字
    第27649號第107頁），至多僅係證人郭清山與被告相約見面
    之對話，並無任何依社會通念足以辨明交易毒品品項、數量
    及價金之資訊或暗語，是以被告與證人郭清山見面後從事何
    事，是否有進行毒品交易，均無從自上開對話內容中得知；
    再者，被告與證人郭清山之臉書對話紀錄中，被告固曾提及
    「還是你們在那不要動就好了」、「我去拿回來」、「你按
    看看是不是實心的」、「你們真是的，錢要少給阿又要東西
    又要吃又要插又要凹」等語（見110年度偵字第27649號第11
    3頁），然依卷內之對話截圖，無法確認對話時間係在109年
    7月22日或之前之對話，而被告曾於109年7月21日下午3時許
    ，轉讓甲基安非他命予證人郭清山，業經本院認定如前，尚
    難排除被告上開對話係針對其於109年7月21日轉讓予證人郭
    清山之甲基安非他命；又被告固另於109年7月22日（星期三
    ）下午1時9分向證人郭清山表示「對不對用起來耐久吧因為
    他是實心的厚重的，試過了還會說我亂來嗎」等語（見110
    年度偵字第27649號第113頁），然證人郭清山於本院審理時
    證稱其有與被告一同至南興大廟附近，合資向藥頭購買甲基
    安非他命，業如前述，並證稱：被告傳這段話應該是拿完毒
    品傳的等語（見本院卷第196至197頁），則被告上開對話內
    容，亦不足以作為證人郭清山指證被告有於109年7月22日在
    桃園市大溪區仁和路2段190巷與仁和路548巷口雜貨店前，
    販賣第二級毒品之補強證據。
五、綜上所述，證人郭清山上開證詞非無瑕疵所指，復無其他補
    強證據足以擔保證人郭清山證詞之真實性，公訴人提出之其
    他證據，亦不足以證明被告有於109年7月22日販賣甲基安非
    他命予證人郭清山之事實，揆諸前開說明，自無法僅憑證人
    郭清山之單一指述，即認被告有販賣甲基安非他命之犯行。
    因公訴人所舉之事證，在客觀上尚未達於通常一般人均不致
    有所懷疑，得確信其為真實之程度，本院無從形成被告此部
    分犯行有罪之確信，基於無罪推定原則，自應就被告被訴此
    部分犯行為無罪判決之諭知，以昭審慎。
據上論斷，應依刑事訴訟法第299條第1項前段、第301條第1項，
藥事法第83條第1項，毒品危害防制條例第17條第2項，刑法第11
條，判決如主文。
本案經檢察官周欣蓓提起公訴，檢察官黃翎樵到庭執行職務。
中　　華　　民　　國　　111 　年　　7 　　月　　29　　日
                  刑事第九庭審判長法    官  陳品潔
　　　　　　　　　 
　　　　　　　　　                法    官  王鐵雄
　　　　　　　　　
　　　　　　　　　                法    官  蔣彥威
以上正本證明與原本無異。
如不服本判決應於收受判決後20日內向本院提出上訴書狀，並應
敘述具體理由。其未敘述上訴理由者，應於上訴期間屆滿後20日
內向本院補提理由書(均須按他造當事人之人數附繕本)「切勿逕
送上級法院」。 
　　　　　　　　　　　　　　　    書 記 官　賴葵樺
中　　華　　民　　國　　111 　年　　7 　　月　　31　　日
附錄本件論罪科刑法條全文：藥事法第83條
明知為偽藥或禁藥，而販賣、供應、調劑、運送、寄藏、牙保、
轉讓或意圖販賣而陳列者，處7年以下有期徒刑，得併科新臺幣5
千萬元以下罰金。
犯前項之罪，因而致人於死者，處7年以上有期徒刑，得併科新
臺幣1億元以下罰金；致重傷者，處3年以上12年以下有期徒刑，
得併科新臺幣7千5百萬元以下罰金。
因過失犯第1項之罪者，處2年以下有期徒刑、拘役或科新臺幣5
百萬元以下罰金。
第1項之未遂犯罰之。